【裁判字號】    97,上易,1731
【裁判日期】    971030
【裁判案由】    毒品危害防制條例
【裁判全文】
臺灣高等法院臺中分院刑事判決        97年度上易字第1731號
上  訴  人
即  被  告  丙○○
                    現於臺灣臺中戒治所執行中
上列上訴人因毒品危害防制條例案件，不服臺灣臺中地方法院97
年度易字第2098號中華民國97年8月15日第一審判決(起訴案號：
臺灣臺中地方法院檢察署97年度偵字第2109號），提起上訴，本
院判決如下：
    主  文
上訴駁回。
    犯罪事實
一、丙○○於民國（下同）82年9月8日，因違反肅清煙毒條例、
    麻醉藥品管理條例等案件，經本院以82年度上訴字第1866號
    判處應執行有期徒刑4年確定；84年5月24日，又因違反肅清
    煙毒條例案件，經本院以 84年度上訴字第523號判處有期徒
    刑3年2月確定，2案接續執行，於86年4月29日假釋付保護管
    束，嗣經撤銷假釋執行殘刑有期徒刑4年6月4日，於95年7月
    1 日縮刑期滿執行完畢。詎其仍不知悔改，明知海洛因、甲
    基安非他命、大麻係屬毒品危害防制條例第2條第2項第1、2
    款所規定之第一、二級毒品，不得非法持有。 96年9月29日
    上午9時7分許，臺中縣警察局清水分局光華派出所接獲通報
    ，有人在臺中縣沙鹿鎮○○街 294號屋內販賣毒品，乃派警
    員趕赴現場，嗣警員到達現場後，因丙○○及其他不詳人士
    已逃離該屋，警員誤認該屋無人居住，隨即入內查看，因見
    該屋桌上放置有吸食甲基安分他命之器具，確認情資正確，
    隨即退出屋外，並通知屋主陳松糧及會同鹿寮里里長陳晴雄
    ，經陳松糧同意後再度入內搜索，而在該屋桌上所放置之黑
    色皮包內，查扣丙○○所持有之第一級毒品海洛因 5包（即
    法務部調查局編號 1、2、5、6、7，合計淨重4.46公克、空
    包裝總重1.47公克)及第二級毒品甲基安非他命2包（送驗總
    淨重0.3661公克，驗餘總淨重0.364公克）、大麻1包（送驗
    淨重0.3996公克，驗餘淨重0.366公克)。
二、案經臺中縣警察局清水分局報請臺灣臺中地方法院檢察署檢
    察官偵查起訴。
    理  由
壹、證據能力部分：
一、按被告以外之人於審判外之陳述，雖不符刑事訴訟法第 159
    條之1至之4等條之規定，而經當事人於審判程序同意作為證
    據，法院審酌該言詞陳述或書面陳述作成時之情況，認為適
    當者，亦得為證據。當事人、代理人或辯護人於法院調查證
    據時，知有第159條第1項不得為證據之情形，而未於言詞辯
    論終結前聲明異議者，視為有前項之同意，刑事訴訟法第15
    9條之5定有明文。查證人陳松糧、陳火於警詢所為之陳述及
    證人即查獲本案之員警陳清木於偵查中在檢查事務官調查時
    所為之陳述，被告及檢察官在本案辯論終結前均未爭執其證
    據能力，本院審酌證人陳松糧、陳火及陳清木上開所為之陳
    述，均係出於渠等之自由意識，並無遭受不法取供之情形，
    本院認渠等上開陳述作成時之情況，並無不適當之情形，依
    刑事訴訟法第 159條之5第2項規定，渠等之上開陳述均有證
    據能力。
二、按除法律另有規定外，實施刑事訴訟程序之公務員因違背法
    律程序取得之證據，其有無證據能力之認定，應審酌人權保
    障及公共利益之均衡維護，刑事訴訟法第158條之4定有明文
    。被告雖辯稱：本案經警員所查扣之物品，係警員未依法定
    程序聲請搜索票即強行進入上址屋內搜索所得，警員嗣後雖
    有通知屋主及里長到場，然違法搜索在前，亦不能因事後之
    行為，即補正原先之違法性，故本案所查扣之物品應無證據
    能力云云。查，有關本案之搜索經過，依證人即當天執行勤
    務之警員乙○○於本院證稱：「（問：你們到現場時，有無
    發現有人跑掉？）現場是三合院且地勢比較高，我們到現場
    時，前門跟後門都是打開的，當時我們是接到報案的內容有
    人在那個地方販賣毒品，我們到現場雖然沒有看到人，但是
    研判在裡面的人應該是因為地勢比較高，看到我們車子向他
    們的方向過來，所以事先跑掉」、「（問：你們到現場以後
    為何先進去房間？）我以前有巡邏過案發的地方，那個地方
    是沒有人住的，當初到現場時，以為是空屋沒有人住，所以
    先進去查看，看到小房間的桌上擺兩個吸食器，顯示情資是
    正確的，我們就趕緊退出屋外通知偵查隊、屋主、當地的里
    長，取得屋主同意之後，才進去搜索」等語（見本院卷第49
    頁）觀之，足見警員乙○○等人係誤認上開房屋為無人居住
    之空屋，因有情資通報有人在該處販賣毒品，為查緝犯罪，
    始入內查看（警員乙○○雖證稱係進入屋內查看，然其既已
    進入屋內，並逐一以目光搜尋，雖尚未動手搜查，亦應認為
    已著手於搜索之行為），是警員乙○○等人主觀上並無侵害
    他人居住安全及隱私之犯意；況警員乙○○上開所證，亦核
    與證人即該屋屋主陳松糧於 96年9月29日警詢時證稱：該屋
    於2年前有租給1位叫「陳隄」的男子，「陳隄」一直租到今
    年7月底就退租，但是今年9月初，伊叔公陳火有跟伊說他要
    租該屋，伊說好，至於他有沒有去住，伊就不知道等語相符
    （見警卷第2頁)，足見警員乙○○誤認該屋係為空屋並非毫
    無所據；再參以警員乙○○等人到達現場時，該屋前確有停
    放兩部自小客車，有搜證照片在卷可查（見本院卷第56頁）
    ，故本案確有合理之事證，致警員乙○○主觀上認上開情資
    （即有人在該空屋內販賣毒品）確屬真實，為查緝犯罪，遂
    逕行進入屋內查尋。按本案警員既無違法入內搜索之故意，
    且販賣毒品危害社會治安及民眾身心健康甚鉅，警員為能於
    第一時間搜尋犯罪之事證，縱第一次進入該屋時未得屋主之
    同意，然本院考量上開情形（即警員主觀之認知、及其逕行
    進入屋內係為能即時搜尋販毒之事證），認本案所扣得之證
    物應有證據能力（至警員第二次再度進入屋內搜索，既已得
    屋主陳松糧之同意，並會同當地里長，依刑事訴訟法第 131
    條之1之規定，其所為之搜索即屬合法，附此敘明）。
貳、實體部分：
一、訊據被告丙○○固坦承持有上開毒品之事實不諱，然辯稱：
    伊本身有施用毒品，該持有毒品之行為應為施用毒品之行為
    所吸收，不應另行論罪云云（見本院卷第49頁、第51頁反面
    )。惟查，臺中縣沙鹿鎮○○街294號房屋係陳松糧所有，經
    被告之父陳火於96年9月15日左右，向陳松糧承租(未收取租
    金），惟陳火尚未至該屋居住前，被告向其父陳火表示上開
    房屋可否借供其作為暫時休息處所，經陳火同意後，被告即
    在該屋暫居作為休息處所，並未有其他人至該屋居住，嗣於
    同年月29日上午，經警通知陳松糧及鹿寮里里長陳晴雄到場
    ，經陳松糧同意後進入該屋搜索，並扣得上開毒品等情，業
    經證人陳松糧、陳火於警詢證述在卷（見警卷第1至3、4至6
    頁），核與證人即查獲本案之員警乙○○於偵查中所證：當
    天接獲值班通報，伊等即前往現場勘查，嗣等到鑑識人員到
    場後才動放在桌上的包包（如警卷編號4之照片)。包包內有
    扣案之海洛因、甲基安非他命、大麻、丙○○所有之汽車駕
    駛執照及健保卡各 1張、李侑霖所有之國民身分證及健保卡
    各1張、車號8612-LA及6471-NT行車執照各 1張、藥鏟1支、
    裝毒品用殘餘空袋1個，另在桌子抽屜內扣得藥鏟3支、桌上
    扣得吸食器2組、桌子底下扣得吸食器1組等物，而事後被告
    曾透過其父陳火 2次前來要取回證件，伊告知證件已作為證
    物移送地檢署等語相符（見偵查卷第32、33頁），並有查獲
    現場照片附卷可證（見警卷第16至21頁），而扣案之毒品經
    送鑑定結果：其中毒品 2包，均檢出第二級毒品甲基安非他
    命（送驗總淨重0.3661公克，驗餘總淨重0.364公克；另1包
    毒品為菸草（送驗淨重0.3996公克，驗餘淨重0.366公克)，
    檢出四氫大麻酚，為大麻主要成分之一；另 5包毒品（即法
    務部調查局編號1、2、5、6、7，合計淨重4點46公克、空包
    裝總重1.47公克），均含有海洛因成分等情，有行政院衛生
    署草屯療養院97年1月8日草療鑑字第0970000235號鑑定書，
    及法務部調查局濫用藥物實驗室97年4月13日調科壹字第097
    23019390號鑑定書附卷可稽（見偵查卷第21至22、34頁）。
    是該屋為警查獲當時，既為被告所居住，足見被告自白扣案
    之上開毒品確為其所有等情，應堪信為真實。
二、被告雖以前詞置辯。然查，被告於警詢、偵查及原審均未曾
    提及其於本件案發前曾施用過本案所查扣之該批毒品；而依
    該屋現場所遺留之吸食器、黑色包包（內藏有毒品等物，詳
    如前述）等物，及該屋外亦停有兩部自小客車等情（見警卷
    第18至21頁及本院卷第56至59頁之蒐證照片），暨證人即警
    員乙○○上開所證，足見警員到達現場前，該屋內確有被告
    及數名不詳姓名之人士停留在該處，因該屋之地勢較高，被
    告等人見警車前往該處，乃四散逃逸，致未能及時收拾、帶
    走遺留在該屋內之上開物品，及將上開兩部自小客車駛離。
    本案因被告已逃離現場，致無法採其尿液送驗，亦無其他證
    據足以證明被告於本件案發前曾施用過本案所查扣之該批毒
    品。而一般持有毒品之原因甚多，或因販賣、意圖販賣、轉
    讓，或施用而持有毒品，亦有可能非基於上開原因而單純持
    有毒品，在無其他證據足以證明被告係基於何原因而持有扣
    案之毒品，依罪疑有利於被告之法理，因認被告係單純持有
    上開毒品。被告上開所辯要屬事後卸責之詞，不足採信。本
    案事證明確，被告上開犯行應堪認定。
三、按海洛因、甲基安非他命、及大麻係屬毒品危害防制條例第
    2條第2項第1、2款所規定之第一、二級毒品，不得非法持有
    。核被告上開所為，係犯毒品危害防制條例第11條第1、2項
    項之持有第一、二級毒品罪。被告同時持有第一、二級毒品
    ，係一行為觸犯上開兩罪名之想像競合犯，應依刑法第55條
    規定，從一重依持有第一級毒品罪處斷。被告有犯罪事實欄
    所載之前科犯行，甫於95年7月1日縮刑期滿執行完畢，有臺
    灣高等法院被告前案紀錄表附卷可稽，其於受有期徒刑執行
    完畢後， 5年內故意再犯本件有期徒刑以上之罪，為累犯，
    應依刑法第 47條第1項之規定加重其刑。原審以被告罪證明
    確，適用毒品危害防制條例第11條第1項、第2項、第18條第
    1項前段，刑法第11條、第55條、第47條第1項之規定，予以
    論罪，並審酌被告犯罪之動機、目的、手段、所持有毒品之
    種類、數量、對社會所生危害，及犯罪後態度等一切情狀，
    量處有期徒刑7月，復依毒品危害防制條例第18條第1項前段
    宣告沒收銷燬扣案之海洛因5包（即法務部調查局編號1、2
    、5、6、7，合計淨重4.46公克、空包裝總重1.47公克)、甲
    基安非他命2包（送驗總淨重0.3661公克，驗餘總淨重0.364
    公克）、大麻1包（送驗淨重0.3996公克，驗餘淨重0.366公
    克)；另以扣案之粉末2包（即法務部調查局編號3、4，合計
    淨重5.60公克，空包裝總重0.41公克，經送請法務部調查局
    濫用藥物實驗室鑑定結果，均未含法定毒品成分，有上開鑑
    定書附卷可稽），因非違禁物，爰不予宣告沒收；至本案另
    扣得被告所有汽車駕駛執照及健保卡各 1張、李侑霖所有國
    民身分證及健保卡各1張、車號8612-LA及6471-NT 行車執照
    各1張、藥鏟4支、裝毒品用殘餘空袋1個、吸食器3組，因非
    被告供本件犯罪所用之物，均不予宣告沒收，認事用法並無
    不當，量刑亦屬妥適，被告上訴意旨猶執前詞指摘原判決不
    當，為無理由，應予駁回。
據上論結，應依刑事訴訟法第368條，判決如主文。
本案經檢察官甲○○到庭執行職務。
中    華    民    國    97    年    10    月    30    日
            刑事第十庭    審判長法  官  林  照  明
                                法  官  林  欽  章
                                法  官  蔡  名  曜
上列正本證明與原本無異。
不得上訴。
                                書記官  劉  恒  宏
中    華    民    國    97    年    11    月    4     日
附錄論罪科刑法條：
毒品危害防制條例第11條
持有第一級毒品者，處 3 年以下有期徒刑、拘役或新臺幣 5 萬
元以下罰金。
持有第二級毒品者，處 2 年以下有期徒刑、拘役或新臺幣 3 萬
元以下罰金。
持有專供製造或施用第一、二級毒品之器具者，處 1 年以下有期
徒刑、拘役或新臺幣 1 萬元以下罰金。
持有毒品達一定數量者，加重其刑至二分之一，其標準由行政院
定之。


司法院資訊處製作；財團法人民間司法改革基金會備份。
